【裁判字號】    98,交易,93
【裁判日期】    980731
【裁判案由】    過失致死
【裁判全文】
臺灣雲林地方法院刑事判決              98年度交易字第93號
公  訴  人  臺灣雲林地方法院檢察署檢察官
被      告  甲○○
選任辯護人  林重仁律師
上列被告因過失致死案件，經檢察官提起公訴（98年度調偵字第
184 號），於本院準備程序進行中，被告就被訴事實為有罪之陳
述，經本院進行簡式審判程序，判決如下：
    主      文
甲○○因過失致人於死，處有期徒刑肆月，如易科罰金，以新臺
幣壹仟元折算壹日。緩刑貳年，並應於本判決確定之日起陸月內
，向被害人詹旻芳、詹淑婷、乙○○、詹朱秋香支付本院九十八
年度訴字第五十號和解筆錄記載尚未支付之新臺幣柒拾伍萬元。
    事實及理由
一、犯罪事實：
    甲○○於民國97年2 月24日下午某時許，駕駛車牌號碼3109
    -QQ 號自小客車（下稱本案自小客車），沿雲林縣斗六市○
    ○路崙南8 號電線桿前巷道由北往南方向行駛，於同日下午
    4 時15分許，行經該巷道與崙南路之無號誌交岔路口，欲右
    轉進入崙南路時，原應注意汽車行駛至無號誌之交岔路口，
    轉彎車應讓直行車先行，而依當時天候晴，日間有自然光線
    ，柏油路面乾燥、無缺陷、無障礙物，視距良好，並無不能
    注意之情事，竟疏未注意及此，貿然右轉進入該無號誌交岔
    路口，適有洪昱榮（另經臺灣高等法院臺南分院判決有罪確
    定）於同時，騎乘車牌號碼HC6-533 號重機車，沿同路由東
    往西方向行駛，亦行經該處，竟疏未減速慢行，反以時速50
    幾公里之速度超速行駛，洪昱榮見狀為閃避甲○○所駕駛之
    上開自小客車，乃向左側閃避，並於閃避後，跨越分向限制
    線，駛入對向車道，適有詹進朝騎乘車牌號碼MJC-703 號重
    機車搭載其妻乙○○，沿該路由西往東方向行駛而來，突見
    洪昱榮之機車侵入其車道，閃避不及，洪昱榮所騎乘之上開
    機車車頭前方，遂在崙南路76號住宅前附近，與詹進朝所騎
    乘之上開機車左側車身腳踏板處發生碰撞，2 輛機車均人車
    倒地，致詹進朝受有頭部外傷併顱底骨折、硬腦膜下出血及
    蜘蛛膜下出血、顏面骨骨折、腦幹衰竭等傷害，經送醫急救
    仍於同年月28日下午1 時33分不治身亡。（乙○○亦受有頭
    部外傷、左小腿擦傷等傷害部分，業經撤回告訴）。
二、認定犯罪事實所憑證據及理由：
(一)、本案被告甲○○所犯刑法第276 條第1 項過失致死罪，係死
    刑、無期徒刑、最輕本刑為3 年以上有期徒刑以外之罪，其
    於準備程序就前揭被訴事實為有罪之陳述，經法官告知簡式
    審判程序之旨，並聽取其與公訴人之意見後，本院裁定進行
    簡式審判程序，是本件之證據調查，依刑事訴訟法第273 條
    之2 規定，不受同法第159 條第1 項、第161 條之2 、第16
    1 條之3 、第163 條之1 及第164 條至第170 條規定之限制
    ，合先敘明。
(二)、上開犯罪事實，業經告訴人乙○○於警詢時指訴在卷，復為
    另案被告洪昱榮於警詢及偵查時供證屬實，並有道路交通事
    故現場圖、道路交通事故調查報告表(一)及(二)、現場照片12張
    、臺大醫院雲林分院97年2 月27日第00000000號診斷證明書
    、臺灣雲林地方法院檢察署檢察官相驗筆錄、相驗屍體證明
    書、檢驗報告書各1 份、相驗照片8 張在卷可稽。被告於本
    院審理時，亦坦承上開犯罪事實，足認被告之自白與事實相
    符，應可採信。
(三)、「汽車行駛至交岔路口，其行進、轉彎，應依下列規定：七
    、轉彎車應讓直行車先行。」道路交通安全規則第102 條第
    1 項第7 款訂有明文。經查：
１、詹進朝於本案車禍發生當日，送入臺大醫院雲林分院急診，
    同日轉入加護病房，經診斷後發現受有頭部外傷併顱底骨折
    、硬腦膜下出血及蜘蛛膜下出血、顏面骨骨折、腦幹衰竭等
    傷害，嗣於同年月28日下午1 時33分，仍因顱內出血不治身
    亡等事實，有臺大醫院雲林分院97年2 月27日第00000000號
    診斷證明書、臺灣雲林地方法院檢察署檢察官相驗筆錄、相
    驗屍體證明書、檢驗報告書各1 份及相驗照片8 張在卷可明
    ，足見詹進朝係因本案車禍而死亡。
２、細觀道路交通事故現場圖所示，洪昱榮所駕駛之機車躺臥於
    崙南路76號西側約3.8 公尺處，現場血跡遺留在崙南路西側
    2.5 公尺處，詹朝榮所駕駛之機車倒於崙南路76號西側0.6
    公尺處，崙南路76號距離崙南8 號電線桿前巷道與崙南路交
    岔口約有15.8公尺（2.7 公尺加13.1公尺），可見車禍撞擊
    地點約於崙南路76號西往東方向附近道路上，距離崙南8 號
    電線桿前巷道與崙南路交岔口約有18至20公尺處。又被告於
    本院審理時供稱：我直行的時候才看到詹朝榮的機車，轉出
    來時沒看到，轉出來大約10公尺之後看到，大約我再行走10
    公尺左右就聽砰的一聲等語（參本院卷第24頁反面），則被
    告當時右轉出崙南路10公尺時，已看見詹進朝之機車，又往
    前行10公尺時，本案車禍已然發生在對向車道內，而本案車
    禍地點亦與上開路口距離約為18至20公尺，是被告發現車禍
    時之被告所處位置與現場車禍發生地點約略相近（轉出路口
    後約20公尺處）。對照洪昱榮於偵查中證稱：我到路口時，
    有車子過來，我為了要閃避所以衝到對向車道，當時我自己
    有超速，時速約50幾等語（參偵卷第24頁），而被告所駕駛
    之本案自小客車，也的確距離本案車禍發生地點甚近，足見
    洪昱榮為閃避被告自巷道駛出之本案自小客車，而逆向駛入
    對向車道釀成本案車禍，可見被告自上開巷道駛出之時，未
    禮讓直行方向之洪昱榮先行，肇致洪昱榮必須跨越分向限制
    線逆向駛入對向車道，被告就此已違反上開注意義務，當有
    過失。
３、洪昱榮為閃避被告所駕駛之本案自小客車，因此逆向駛入對
    向車道，與詹進朝所騎乘之上開機車左側車身腳踏板處發生
    碰撞，2 輛機車均人車倒地，釀致本案車禍發生等情，亦為
    洪昱榮於偵查中供認屬實，復為乙○○於警詢時指訴在卷，
    果若被告當日駛出前揭巷道口時，禮讓洪昱榮所駕駛之機車
    先行，洪昱榮自無需逆向駛入對向車道內，本案車禍當不致
    發生，足見被告上開行為，與本案車禍之發生，具有相當之
    因果關係。
４、本案經送鑑定後，臺灣省嘉雲區車輛行車事故鑑定委員會鑑
    定結果認：若陳車（指被告）有阻礙洪機車（指洪昱榮）行
    進動線，則雖二車未發生擦撞，惟此乃洪機車閃避之結果，
    因此即使洪機車未與陳車接觸，陳車已阻礙洪機車行進動線
    ，亦須負擔「行經無號誌交岔路口，右轉彎車，未暫停讓直
    行車」過失之責等情，亦有該會97年9 月30日嘉雲鑑970554
    字第0975803063號函在卷可參，亦同於上開認定，足認被告
    之過失為本案肇事原因之一。至於另案被告洪昱榮於本件車
    禍雖有超速、跨越分向限制線行駛之過失，但並不能因此即
    免除被告之過失責任。
５、辯護人於本院審理時堅持為被告辯護稱：洪昱榮於偵查中指
    稱由巷口出來的車子為BMW 廠牌7 系列大車，然被告所駕駛
    者為LEXUS 廠牌；洪昱榮前有竊盜及妨害風化之前科，有卸
    責之情；前案法官認被告無法看見車禍狀況，然車禍發生為
    一動態現況，非靜止影像，前案法官認定顯背經驗法則；乙
    ○○當時坐在後座，又逢巨變，難認與事實相符；被告前往
    溝壩派出所備案拍照存在，並非為掩飾自己罪責之情。然而
    ：BMW 大7 系列與被告所駕駛之LEXUS 廠牌450 型號之車輛
    同屬較大型之自用小客車，車禍發生於電光火石之間，洪昱
    榮只是瞬間閃避該車輛，旋即發生車禍，只看到該車輛之側
    面，對於車輛廠牌指認有誤，也不礙於事實之認定，況被告
    亦自承當日確有行經上開路段。又洪昱榮有無前科，與本案
    無涉，其證詞之證明力為何，仍應綜合本案各項事證加以評
    價，不得以其前科而鄙視其證詞。再者，本案被告所應注意
    者厥為「轉彎車應讓直行車先行」，被告有無看見本案車禍
    之發生，與本案判斷被告過失情況無關。此外，乙○○親眼
    目睹車禍發生，其所證亦與卷證所示資料未有明顯出入、矛
    盾之處。至於被告案後前往溝壩派出所備案拍照，證明本案
    自小客車車體完整無撞擊痕，屬被告個人保全證據行為，本
    案判斷之重心仍於被告有無遵行上開注意義務，縱使未有任
    何擦撞，但亦因迫使洪昱榮改變原本行駛之車道，肇至本案
    車禍發生，仍應負責。從而，辯護人所辯，容有誤會，特此
    指明。
(四)、本案事證明確，被告犯行堪以認定，應予依法論科。
三、論罪科刑之理由：
(一)、核被告所為，係犯刑法第276 條第1 項之過失致死罪。
(二)、被告於本案事故發生後，雖主動前往溝埧派出所備案，惟同
    時堅稱其非本案肇事者，有被告警詢筆錄在卷可考，是被告
    並未承認為肇事人，與刑法第62條前段自首之規定不符，自
    不得減輕其刑。
(三)、爰審酌被告應注意行車狀況且遵守交通規則，卻因一時輕忽
    而肇事，導致被害人詹進朝死亡，造成被害人詹進朝全家蒙
    受難以承受之痛苦與遺憾，然被告於本院審理時坦認犯行，
    並與詹旻芳、詹淑婷、乙○○、詹朱秋香即被害人詹朝榮家
    屬達成民事損害賠償之和解，有本院98年7 月8 日98年度訴
    字第50號和解筆錄在卷足考，及其智識、家庭及經濟狀況等
    一切情狀，量處如主文所示之刑，並諭知易科罰金之折算標
    準。辯護人請求量處拘役之刑，未慮及被告過失程度及被害
    人死亡對家屬造成之打擊，尚有未周之處，為本院所不採。
(四)、被告未曾因故意犯罪受有期徒刑以上刑之宣告，有臺灣高等
    法院被告前案紀錄表1 份在卷可按，其因一時失慮，致罹刑
    章，事後已坦承犯行，且與被害人家屬達成和解，並已先行
    支付部分款項等情，有如前述，經此教訓，當知警惕，信無
    再犯之虞，本院因認對其所宣告之刑以暫不執行為適當，是
    爰併予宣告緩刑期間如主文所示，以勵自新。另考量被告應
    支付新臺幣750,000 元之和解金但尚未支付被害人詹旻芳、
    詹淑婷、乙○○、詹朱秋香，是爰併予宣告緩刑期間為2 年
    ，並自本判決確定之日起6 月內，應如數支付如主文所示數
    額之財產。此外，本判決命被告支付之金額，即為本院98年
    7 月8 日98年度訴字第50號和解筆錄載明尚未給付之金額，
    並非另命被告負擔額外之賠償義務，附此敘明。
四、不另為不受理之諭知部分：
(一)、公訴意旨略以：被告於97年2 月24日下午，駕駛車牌號碼31
    09-QQ 號自小客車，沿雲林縣斗六市○○路由北往南方向行
    駛，於同日下午4 時15分許，行經該崙南路崙南8 號電線桿
    前之無號誌交岔路口欲右轉時，原應注意行駛至無號誌之交
    岔路口，轉彎車應暫停讓直行車先行，而依當時天候晴，日
    間有自然光線，路面乾燥、無缺陷、無障礙物，視距良好，
    並無不能注意之情事，竟疏未注意及此，貿然右轉進入該無
    號誌交岔路口，適有洪昱榮（另經臺灣高等法院臺南分院判
    決有罪確定）於同時，騎乘車牌號碼HC6-533 號重機車，沿
    同路由東往西方向行駛，亦行經該處，竟疏未減速慢行，反
    以時速50幾公里之速度超速行駛，洪昱榮見狀為閃避甲○○
    所駕駛之上開自小客車，乃向左側閃避，並於閃避後，跨越
    分向限制線，駛入對向車道，適有詹進朝騎乘車牌號碼MJC-
    703 號重機車搭載其妻乙○○，沿該路由西往東方向行駛而
    來，突見洪昱榮之機車侵入其車道，閃避不及，洪昱榮所騎
    乘之上開機車車頭前方，遂在崙南路76號住宅前，與詹進朝
    所騎乘之上開機車左側車身腳踏板處發生碰撞，2 輛機車均
    人車倒地，致乙○○受有頭部外傷、左小腿擦傷等傷害。（
    致詹進朝死亡部分，判決有罪如上。）因認被告就此部分涉
    犯刑法第284 條第1 項前段過失傷害罪嫌。
(二)、按告訴乃論之罪，告訴人於第一審辯論終結前，得撤回其告
    訴；又告訴經撤回者，法院應諭知不受理之判決，刑事訴訟
    法第238 條第1 項、第303 條第3 款分別定有明文。
(三)、經查，本案檢察官認被告就此部分係觸犯刑法第284 條第1
    項前段之罪，依同法第287 條前段之規定，須告訴乃論。茲
    據告訴人乙○○具狀撤回本案告訴，有刑事撤回狀及本院98
    年7 月8 日98年度訴字第50號和解筆錄在卷可考，揆諸前揭
    規定，本應諭知不受理之判決，然檢察官認此部分與前開過
    失致死有罪部分，具有想像競合犯之裁判上一罪關係，爰不
    另為不受理之諭知。
五、應適用之法律：
    刑事訴訟法第273 條之1 第1 項、第299 條第1 項前段，刑
    法第276 條第1 項、第41條第1 項前段、第74條第1 項第1
    款、第2 項第3 款，刑法施行法第1 條之1 第1 項、第2 項
    前段。
本案經檢察官吳淑娟到庭執行職務。
中    華    民    國    98    年    7     月    31    日
                  交通法庭  法  官  藍家偉
以上正本證明與原本無異。
如不服本判決應於收受送達後10日內向本院提出上訴書狀，並應
敘述具體理由；其未敘述上訴理由者，應於上訴期間屆滿後20日
內向本院補提理由書（均須按他造當事人之人數附繕本）「切勿
逕送上級法院」。
                            書記官  王雪招
中    華    民    國    98    年    7     月    31    日
附錄本案論罪科刑法條全文：
刑法第276 條：
因過失致人於死者，處2 年以下有期徒刑、拘役或2 千元以下罰
金。
從事業務之人，因業務上之過失犯前項之罪者，處5 年以下有期
徒刑或拘役，得併科3 千元以下罰金。


司法院資訊處製作；財團法人民間司法改革基金會備份。
